【裁判字號】    89,簡上,792
【裁判日期】    900406
【裁判案由】    給付工程款
【裁判全文】
臺灣臺北地方法院民事判決  八十九年度簡上字第七九二號
    上  訴  人  彥星建設有限公司
    法定代理人  丙○○
    被  上訴人  文采廣告事業有限公司
    法定代理人  乙○○
                        送達.
                              .
右當事人間請求給付工程款事件，上訴人對於中華民國八十九年十月十一日本院台北
簡易庭八十九年度北簡字第九三三０號第一審判決提起上訴，本院判決如左：
    主    文
上訴駁回。
第二審訴訟費用由上訴人負擔。
    事實及理由
一、被上訴人起訴主張：其曾於民國八十七年八月三十一日承攬上訴人之「四季芳庭
    」建築案之廣告企劃設計，約定合作期間自八十七年九月一日起至八十八年一月
    十日止，報酬為新台幣（下同）二十萬元，於上開合約期滿前，被上訴人已依約
    完成各項廣告企劃文案設計等工作，詎上訴人除於八十七年八月三十一日依約支
    付六萬元外，屢經被上訴人追討，均拒付餘款，爰依兩造契約第四條及第六條之
    約定，請求上訴人給付剩餘之報酬十四萬元等語。並聲明：上訴駁回。
二、上訴人則以：依兩造系爭契約第四條之約定，其應給付被上訴人之費用為總銷售
    金額之千分之一，暫定報酬為二十萬元，多退少補，其性質為履約保證金，以房
    屋銷售額為解除條件，條件成就時，上訴人始有給付報酬之義務，今該建築銷售
    案皆未賣出，被上訴人之報酬自然為零，且廣告之成敗，與房屋銷售有決定性之
    關係，本件房屋銷售失敗，係因被上訴人廣告不佳所致，上訴人並無給付報酬義
    務等語置辯。並聲明：原判決廢棄，被上訴人在第一審之訴駁回。
三、兩造不爭執之事實：
    (一)兩造於八十七年八月卅一日簽訂合約書，由被上訴人承攬上訴人「四秀芳庭」
      建築案之廣告企劃工作，承攬期間自八十七年九月一日至八十八年元月十日。
    (二)廣告期間被告上訴人之建築案皆未賣出。
    (三)上訴人已支付六萬元與被上訴人。
四、依兩造前述之主張及抗辯，本件爭執之處，應在於被上訴人之報酬，是否依上訴
    人建築案之實際銷售總金額計算，茲論斷如下：
    (一)按解釋意思表示，應探求當事人之真意，不得拘泥於所用之辭句，民法第九十
      八條定有明文。意思表示解釋之客體，為依表示行為所表示於外部之意思，而
      非其內心之意思。蓋當事人為意思表示時，恪於表達能力之不足及差異，恆須
      加以闡釋，至其內心之意思，既未形之於外，尚無從加以揣摩。故在解釋有對
      話人之意思表示時，應以在對話人得了解之情事為範圍，表意人所為表示行為
      之言語、文字或舉動，如無特別情事，應以交易上應有之意義而為解釋，如以
      與交易慣行不同之意思為解釋時，限於對話人知其情事或可得而知，否則仍不
      能逸出交易慣行的意義。解釋意思表示端在探求表意人為意思表示之目的性及
      法律行為之和諧性，解釋契約尤須斟酌交易上之習慣及經濟目的，依誠信原則
      而為之。關於法律行為之解釋方法，應以當事人所欲達到之目的、習慣、任意
      法規及誠信原則為標準，合理解釋之，其中應將目的列為最先，習慣次之，任
      意法規又次之，誠信原則始終介於其間以修正或補足之。
    (二)上訴人辯稱依兩造契約第四條之約定，被上訴人之報酬係以實際銷售總金額之
      千分之一計算，暫定為二十萬元，今銷售額為零，其即不須給付報酬與被上訴
      人云云，為被上訴人所否認，主張該二十萬元，係以牌定之最低戶價格，乘以
      總戶數，計算總銷售金額，並援引兩造契約第六條之規定主張其報酬即為二十
      萬元。經查，兩造間之承攬契約第四條固約定：「本案，甲方應支付乙方企劃
      設計費為總銷售金額之1/1000，暫定為新台幣貳拾萬元整，多退少補。」，依
      其文義觀之，被上訴人之報酬，係以總銷售金額之千分之一計算，暫定為二十
      萬元，惟同約第六條則約定：「付款方式：本案企劃費總計新台幣200,000元
      整。雙方簽約日、甲方（即上訴人）支付乙方（即被上訴人）總價款約30%訂
      金（新台幣60,000元整）。現金或七天內兌現支票支付；現銷印刷完成時、甲
      方支付乙方總價款約30%訂金（新台幣60,000元整）。現金或七天內兌現支票
      支付；合約期滿日、乙方請款後，甲方應支付剩餘價款（新台幣80,000元整）
      。現金或七天內兌現支票支付。」，足見兩造就報酬約定之契約文義，確有不
      明處，自應按前揭意思表示解釋之原則，以探求當事人之真意。
    (三)依兩造契約第二條約定，被上訴人負責之工作為廣告企劃文案設計及完稿等事
      宜，其具體的工作則為：1.全案廣告策略與訴求方向之企劃文案，2.ＬＯＧＯ
      設計，3.接待中心ＰＯＰ設計製作，4.現場主看板設計，5.工地圍板設計，6.
      定點帆布看板設計，7.指示牌設計，8.工地旗設計，9.宣傳車體平面設計，10.
      現場銷售海報設計，11.現場名片稿設計，12.合約書封面設計，13.邀請卡設計，
      14.海報＆報紙稿設計，15.有關本案之相關媒體企劃、設計（不包含任何廣告費
      及製作費）。此即為兩造承攬契約之目的，銷售房屋之工作，並不與焉，而上
      訴人亦自認被上訴人係負責企劃，其另委由偉鵬實業有限公司（以下簡稱偉鵬
      公司）負責銷售之事實，至於上訴人主張被上訴人不配合偉鵬公司之銷售云云
      ，則未舉證以實其說，並非可採，再參建築案之銷售成績良窳，取決於該建物
      之品質、地理環境、交通狀況、生活機能、建商信譽等諸多因素，因此若強令
      被上訴人須負擔銷售之成敗風險，非惟與兩造契約目的相左，亦與誠實信用原
      則有違，況且上訴人已依契約第六條之約定，給付六萬元與被上訴人，為上訴
      人所不爭執，足證上訴人已依契約第六條履行，兩造契約第六條之約定並非贅
      文，兩造確有以二十萬元為基準，計算被上訴人得分次領取之報酬。因此，上
      訴人主張被上訴人之報酬，係以實際銷售總金額之千分之一計算，二十萬元僅
      係暫訂之價格云云，洵非足採。
    (四)綜上所述，兩造就系爭承攬契約之報酬，既為二十萬元，被上訴人已依約完成
      廣告企劃之承攬工作，業經原審審酌被上訴人提出之各種文案企劃在卷，亦為
      上訴人所不爭執，被上訴人依約請求被上訴人給付剩餘之報酬十四萬元，及自
      支付命令送達翌日即八十九年六月十三日起至清償日止，按年息百分之五計算
      之遲延利息，為有理由，應予准許。
五、原審判決本諸同一理由，判令上訴人應如數給付，其認事用法，並無違誤，上訴
    意旨指摘原審判決不當，求予廢棄改判，為無理由，應予駁回。
六、本件事證已臻明確，兩造其餘之攻擊防禦方法及所舉未經援用之證據，經本院斟
    酌後，認均與本判決結果不生影響，爰不予一一論駁，併予敘明。
七、據上論結，本件上訴為無理由，依民事訴訟法第四百三十六條之一第三項、第四
    百四十九條第一項、第七十八條，判決如主文。
中      華      民      國      九十      年      四      月    廿六    日
                                          審判長  法      官  鄭純惠
                                                  法      官  郭淑貞
                                                  法      官  劉坤典
右為正本係照原本作成
本判決不得上訴
中      華      民      國      九十      年      四      月    廿六    日
                                                  書  記  官  王朝枝


司法院資訊處製作；財團法人民間司法改革基金會備份。
